【裁判字號】    97,交訴,118
【裁判日期】    980310
【裁判案由】    公共危險
【裁判全文】
臺灣臺南地方法院刑事判決             97年度交訴字第118號
公  訴  人  臺灣臺南地方法院檢察署檢察官
被      告  乙○○
上列被告因公共危險案件，經檢察官提起公訴（97年度偵字第38
19號），本院判決如下：
    主  文
乙○○駕駛動力交通工具肇事，致人受傷而逃逸，處有期徒刑柒
月。
    事  實
一、乙○○於民國九十七年一月三十日上午七時四十分許，駕駛
    車牌號碼３６７０─ＬＸ號自小客車，沿臺南縣仁德鄉○○
    村道路由北往南方向行駛，行至該村九一０號前時，與沿同
    向由丙○○騎乘於後之車牌號碼ＮＪＱ－７２１號重型機車
    發生擦撞，丙○○因之人車倒地，受有左側肩胛骨、右手大
    拇指、掌骨骨折等傷害（過失傷害部分另經臺灣臺南地方法
    院檢察署檢察官以九十七年度偵字第一五０四二號為不起訴
    處分）。乙○○於肇事後下車查看，明知丙○○人車倒地後
    應受有傷害，竟未報警、通報救護車救護丙○○，且未留下
    任何聯絡資料，即另行基於肇事致人受傷而逃逸之犯意，逕
    自駕駛上開自小客車離開現場。嗣經丙○○報警處理，經警
    調閱路口監視器而查獲。
二、案經臺南縣警察局歸仁分局報告臺灣臺南地方法院檢察署檢
    察官偵查起訴。
    理  由
壹、程序部分：
    按被告以外之人於審判外之陳述，經當事人於審判程序同意
    作為證據，法院審酌該言詞陳述或書面陳述作成時之情況，
    認為適當者，亦得為證據。當事人、代理人或辯護人於法院
    調查證據時，知有刑事訴訟法第一百五十九條第一項不得為
    證據之情形，而未於言詞辯論終結前聲明異議，視為有前項
    之同意，刑事訴訟法第一百五十九條之五定有明文。查證人
    即被害人丙○○於警詢及偵查之證言，為審判外之陳述而屬
    傳聞證據，及公訴人於偵、審中所提出及本院依職權所調取
    之各項具傳聞性質之證據資料，公訴人、被告於本院審判程
    序中對於前述證人於警詢、偵查之證述及其他相關具傳聞性
    質之證據資料之證據能力，均表示無意見，且同意作為證據
    。本院審酌上開各項證據資料作成之情況，核無違法取證或
    其他瑕疪，且為證明本件犯罪事實所必要之重要關係事項，
    認為以之作為證據為適當，上開證人於審判外之陳述及其他
    相關證據資料，自得採為證據，合先敘明。
貳、實體部分：
一、訊據被告乙○○固坦承於前揭時間，駕駛上開自小客車，沿
    臺南縣仁德鄉○○村道路由北往南方向行駛，行至該村九一
    ０號前時，與沿同向由被害人丙○○騎乘於後之上開重型機
    車發生擦撞，被害人丙○○因之人車倒地，受有左側肩胛骨
    、右手大拇指、掌骨骨折等傷害，及其於肇事下車查看後，
    未報警、通報救護車救護被害人丙○○，且未留下任何聯絡
    資料，即逕自駕駛上開自小客車離開現場之事實，惟矢口否
    認有何肇事致人受傷而逃逸之犯行，並辯稱：伊於肇事下車
    查看後，有將被害人丙○○騎乘之機車扶正，並將被害人丙
    ○○攙扶至路邊休息，並詢問被害人丙○○有無受傷，被害
    人丙○○答稱「還好」，伊才檢查所駕駛之自小客車發現無
    損傷，並請被害人丙○○檢查確認後，再告知被害人丙○○
    不必在意，雙方並在路旁商談，嗣被害人丙○○即先行轉身
    離開，伊為趕著上班便駕駛上開自小客車離開現場，整個過
    程大約十幾分鐘，伊並非肇事逃逸云云。經查：
(一)、被告上揭自白部分，核與證人即被害人丙○○於警詢、偵查
    及本院審理時證述之情節相符（詳警卷第六頁；臺灣臺南地
    方法院檢察署九十七年度偵字第三八一九號偵查卷第七頁、
    第十一頁；本院卷第六十三頁至第六十五頁），並有臺南縣
    警察局歸仁分局道路交通事故現場圖一紙、道路交通事故調
    查報告表(一)、(二)一份、道路交通事故現場蒐證照片十幀、監
    視器翻拍照片四幀及財團法人奇美醫院九十七年二月十四日
    所出具被害人丙○○之診斷證明書一紙在卷（詳警卷第九頁
    、第十頁、第十六頁至第二十三頁；前揭偵查卷第十四頁）
    可稽，被告此部分之自白，核與事實相符，堪予認定。
(二)、按刑法第一百八十五條之四之肇事致人死傷逃逸罪，係以處
    罰肇事後逃逸之駕駛人為目的，俾促使駕駛人於肇事後能對
    被害人即時救護，以減少死傷，是該罪之成立祇以行為人有
    駕駛動力交通工具肇事，致人死傷而逃逸之事實為已足。至
    於行為人之肇事有否過失，則非所問（最高法院九十八年度
    台非字第一四號、九十六年度台上字第七二六七號、九十六
    年度台上字第七三七二號判決意旨參照）。又按刑法第一百
    八十五條之四之肇事遺棄罪，以駕駛動力交通工具肇事，致
    人死傷而逃逸即足構成，並不以被害人有即時施以救護之必
    要為要件（最高法院九十五年度台上字第七一三號判決意旨
    參照）。準此該罪立法目的，係為維護交通安全，減少被害
    人死傷，促使駕駛人於肇事後，能對被害人即時救護，而不
    得擅自離去，且不以被害人有即時施以救護之必要為要件。
(三)、證人丙○○於九十七年二月二日警詢時明確證述：「（請你
    敘述當時車禍發生情形？）當時我駕駛重機ＮＪＱ－７２１
    號，行經仁德鄉仁愛村仁愛九一０號前（當時行駛於機車道
    ），自小客車３６７０－ＬＸ欲變換車道向右邊路旁停車，
    就擦撞到我的機車，我就跌倒了，自小客車駕駛乙○○下車
    把我扶到路旁，要求不要報警，也未叫救護車且對方未留下
    任何資料就離去了。」等語（詳警卷第六頁）；其復於九十
    八年二月二十四日本院審理中到庭結證：伊騎乘機車與被告
    所駕駛之自小客車發生車禍倒地後，身體被機車壓到，被告
    雖有幫忙將機車抬起來並詢問其傷勢，但伊當時有告訴被告
    伊的手臂很痛，人很不舒服，叫被告送伊去醫院，但被告置
    之不理，且當時被告問伊為何去擦撞他的車子，一直與伊爭
    執他沒有錯，伊並說請警察到場處理，被告亦表示不要，嗣
    伊與被告在案發現場之路旁講完話後，伊滯留在現場，被告
    則逕自駕駛上開自小客車先行離開現場，後來伊則自行搭車
    去醫院就醫等語（詳本院卷第六十三頁至第六十八頁）。
(四)、被告對證人丙○○上揭證述，雖不否認被害人丙○○於本件
    車禍發生後，遭所騎乘之機車壓到，及被害人丙○○向其表
    示手腳在發抖，暨雙方在路旁商談後，被害人丙○○曾向其
    表示要去醫院等情（詳本院卷第七十三頁、第七十四頁），
    惟否認被害人丙○○曾要求其載送就醫及要求通知警方至現
    場處理等情，並辯稱：係被害人丙○○於商談後轉身，先行
    離開現場云云。惟查本件被害人丙○○因本件車禍人車倒地
    ，其身體並遭機車壓到，而受有左側肩胛骨、右手大拇指、
    掌骨骨折等傷害，且因機車本身重量及倒地後之慣性作用，
    導致機車駕駛人因而受傷係屬常情，以被告為大專畢業之智
    識程度，對此當無不知之理，是被告於車禍發生後，對於被
    害人丙○○因此受傷，應可預見，況被告亦自承被害人丙○
    ○向其表示手腳在發抖，被告並於九十七年十一月十三日本
    院準備程序期日供陳：被害人丙○○腳踝部分有被機車壓到
    ，有受傷等語（詳本院卷第二十一頁），又雙方於車禍發生
    後尚在路旁商談肇事責任歸屬等情未果等情。準此，被害人
    丙○○證述其要求被告載其就醫及要求警方到場處理，核與
    一般事理無違，尚堪採憑。
(五)、另被告雖辯稱：係被害人丙○○於雙方商談未果後轉身，先
    行離開現場云云。惟被告於警詢時供陳：「（請詳述當日（
    ３０）日肇事經過情形？）．．．當時老伯（按即被害人丙
    ○○）一直說是我撞到他的，因為當時認為是老伯跌倒擦撞
    到我，我叫老伯留電話給我，老伯不肯留而叫我留電話給我
    ，且轉頭一直向前走，當時我自認車輛損壞輕微，又趕著上
    班，就開車離去。」，是被告於警詢時僅敘及被害人丙○○
    轉頭一直向前走，並未敘及被害人丙○○確已自行離開案發
    現場，被告即為趕著上班，而逕自駕車離開現場；又被告於
    九十七年十一月十三日本院準備程序期日亦供陳：「．．．
    後來丙○○就先轉身離開，我一直叫他他都不理我，我就駕
    駛我的自小客車離開現場，至於丙○○如何離開現場我並沒
    有看到．．．。」等語（詳本院卷第二十一頁），可知依被
    告此部分之供述，其僅知雙方在路旁商談未果後，被害人丙
    ○○有轉身離開商談地點之動作，並未看見被害人丙○○確
    已離開案發現場，被告即逕自駕駛自小客車離開現場，而被
    害人丙○○於車禍後受有前揭傷害，其於案發現場路旁與被
    告商談未果後，見被告逕自駕駛上開自小客車先行離開現場
    ，方自行搭車就醫之供述，亦與一般事理相符，堪予採信。
    綜上，堪認證人丙○○前揭警詢及本院審判中之證言，屬實
    可信。
(六)、據上，足認被告於肇事後下車查看，明知被害人丙○○人車
    倒地後應受有傷害，且於被害人丙○○要求送醫、報警處理
    之情形下，均置之不理，且未留下任何聯絡資料與被害人丙
    ○○，僅一再爭執係被害人丙○○自行撞到其所駕駛之自小
    客車，其並無肇事責任，而要求被害人丙○○留下電話，被
    告終未報警、通報救護車救護被害人丙○○，並於被害人丙
    ○○陳稱要至醫院就醫之情形下，仍因急著上班，即逕自駕
    駛上開自小客車離開現場，其所為顯係刑法第一百八十五條
    之四「駕駛動力交通工具肇事，致人死傷而逃逸」罪，立法
    目的「促使駕駛人於肇事後能對被害人即時救護，以減少傷
    亡」所欲處罰之行為，是被告主觀上確有駕駛自小客車肇事
    致人受傷後逃逸之犯意，及客觀上確有逃逸之行為至為明確
    。至本件被告所涉犯過失傷害部分，雖另經臺灣臺南地方法
    院檢察署檢察官以九十七年度偵字第一五０四二號為不起訴
    處分，有該不起訴處分書一份在卷（詳本院卷第四十二頁）
    ，然依前揭最高法院判決意旨，不論被告於本件車禍事故，
    是否過失，尚無解被告之肇事逃逸犯行。
(七)、又依前揭最高法院九十五年度台上字第七一三號判決意旨參
    照，刑法第一百八十五條之四之肇事逃逸罪，以駕駛動力交
    通工具肇事，致人死傷而逃逸即足構成，並不以被害人有即
    時施以救護之必要為要件，且於交通事故發生後，被害人外
    在所顯現之傷勢，並非全係以目視即可立即判斷是否危及生
    命而有立即救護之必要，又肇事車輛之駕駛人通常均非有醫
    學或救護等專業知識之人，亦難於車禍後立即正確判斷被害
    人因車禍所受之傷害，是否已危及生命而有立即救護之必要
    ，是尚難以肇事車輛駕駛人單方、主觀上認定被害人無立即
    救護之必要，即可不予即時救護，而得逕自離開現場。準此
    ，自難以本件被害人丙○○經送醫後，僅受有左側肩胛骨、
    右手大拇指、掌骨骨折等未危及生命之傷害，而為有利於被
    告之認定。綜上所述，被告前揭所辯顯係事後卸責之詞，不
    足採信，本件被告駕車肇事致人受傷而逃逸之公共危險犯行
    ，事證明確，堪以認定。
二、核被告乙○○所為，係犯刑法第一百八十五條之四駕駛動力
    交通工具肇事致人受傷而逃逸罪。又被告前無刑案前科紀錄
    ，有臺灣臺南地方法院檢察署刑案資料查註紀錄表及臺灣高
    等法院被告前案紀錄表各一份在卷可按，堪認其品行尚佳，
    並審酌被告駕駛上開自小客車，與被害人丙○○騎乘之重型
    機車發生擦撞，明知被害人丙○○人車倒地後應受有傷害，
    僅一再爭執係被害人丙○○自行撞到其所駕駛之自小客車，
    其並無肇事責任，而未報警、通報救護車救護被害人丙○○
    ，即逕自駕駛上開自小客車離開現場，罔顧他人生命身體安
    全之犯罪情節，並審酌被告之生活狀況、智識程度（大專畢
    業），暨犯罪後否認犯行之態度等一切情狀，量處如主文所
    示之刑，以資懲儆。
據上論斷，應依刑事訴訟法第二百九十九條第一項前段，刑法第
一百八十五條之四，刑法施行法第一條之一，判決如主文。
本案經檢察官甲○到庭執行職務。
中    華    民    國    98    年     3    月    10    日
                  交通法庭    審判長法  官  吳坤芳
                                    法  官  周紹武
                                    法  官  陳金虎
以上正本證明與原本無異。
如不服本判決應於收受本判決後10日內向本院提出上訴書狀，並
應敘述具體理由。如未敘述上訴理由者，應於上訴期間屆滿後20
日內向本院補提理由書狀（均須按他造當事人之人數附繕本）「
切勿逕送上級法院」。
                                    書記官  蔡明峰
中    華    民    國    98    年    3     月    10    日
附錄本案論罪科刑法條全文：
中華民國刑法第一百八十五條之四：
駕駛動力交通工具肇事，致人死傷而逃逸者，處六月以上五年以
下有期徒刑。


司法院資訊處製作；財團法人民間司法改革基金會備份。
